【裁判字號】    98,交聲,1935
【裁判日期】    981117
【裁判案由】    違反道路交通管理處罰條例聲明異議
【裁判全文】
臺灣桃園地方法院交通事件裁定        98年度交聲字第1935號
原處分機關  交通部公路總局新竹區監理所中壢監理站
異  議  人
即受處分人  甲○○
上列異議人即受處分人因違反道路交通管理處罰條例案件，對於
交通部公路總局新竹區監理所中壢監理站民國98年7 月9 日所為
之處分（原處分案號：壢監裁罰字第裁53-C00000000號），聲明
異議，本院裁定如下：
    主  文
原處分撤銷。
甲○○不罰。
    理  由
一、原處分意旨略以：本件異議人即受處分人甲○○於民國98年
    6 月1 日13時45分許，騎乘車牌號碼SLX-416 號輕型機車，
    行經臺北縣汐止市○○路○ 段、茄安路口（下稱系爭路口）
    因闖紅燈，經臺北縣政府汐止分局長安派出所員警當場攔停
    ，以異議人有闖紅燈之違規情事，掣發北縣警交字第
    C00000000 號通知單予以舉發，並經原處分機關於98年7 月
    9 日以壢監裁罰字第裁53-C 00000000 號裁決書，以異議人
    違反道路交通管理處罰條例第53第1 項之規定，裁處罰鍰新
    臺幣（下同）1,800 元，並依同條例第63條記違規點數3 點
    等語。
二、聲明異議意旨略以：異議人固不否認於前開時點行經系爭路
    口路段之事實，惟以伊當日係由臺北縣汐止市○○路○段
    485 號正門出發前往位於同縣市○○街33號1 樓之OK便利商
    店上班，於系爭路口遭警攔查，惟伊出門時有確認左側號誌
    燈前停止線前有機車停等，才右轉前行，是綠燈右轉，並無
    闖紅燈之情事，爰依法聲明異議等語。
三、按汽車駕駛人，行經有燈光號誌管制之交岔路口闖紅燈者，
    處新臺幣1,800 元以上5,400 元以下罰鍰，道路交通管理處
    罰條例第53條第1 項定有明文。又汽車駕駛人有同法第53條
    情形之一者，除依原條款處罰鍰外，並予記違規點數3 點，
    此亦為同法第63條第1 項第3 款所明定。另按法院受理交通
    事件，準用刑事訴訟法之規定，道路交通管理處罰條例第89
    條前段定有明文；又認定犯罪事實所憑之證據，雖不以直接
    證據為限，間接證據亦包括在內，然而無論直接或間接證據
    ，其為訴訟上之證明，須於通常一般之人均不致有所懷疑而
    得確信其為真實之程度者，始得據為有罪之認定，最高法院
    76年臺上字第4986號著有判例可資參照。準此，法院於審理
    行為人違反道路交通管理處罰條例案件，踐行完畢調查證據
    之程序後，為事實之認定時，如就原處分機關所認定之行為
    人違規事實尚乏積極證據，或仍有合理之懷疑，而無法百分
    之百確信行為人確有該當於道路交通管理處罰條例各該處罰
    條文之構成要件事實時，即應為異議人有利之認定。
四、經查：
  (一)本件異議人甲○○於民國98年6 月1 日13時45分許，騎乘車
    牌號碼SLX-416 號輕型機車，行經系爭路口，為警當場欄檢
    舉發之事實，為異議人所不爭執，且經證人即本件舉發員警
    郭志文於本院訊問時證述綦詳，並有舉發通知單1 紙在卷可
    按，是此部分事實固堪認定。然由異議人提出之戶籍謄本、
    在職證明書、OK超商排班表等內容觀之，異議人主張伊於前
    揭時點係自臺北縣汐止市○○路○段485 號騎車前往位於同
    縣市○○街33號1 樓之OK便利商店上班乙節應為實情；而「
    臺北縣汐止市○○路○段485 號」該址，依臺北縣政府交通
    局98年10月30日北交工字第098079 -9908號函所載，「位於
    同縣市○○路○ 段與茄安路及東亞倉儲路口內，並非實質巷
    道，無須另設行車管制燈號，僅於人行穿越道線處設置1 組
    行人燈供其使用」，足認該址應屬未設號誌之情形；參以證
    人即本件舉發員警郭志文於本院訊問時證述：我們下來時，
    有看到大同路三段487 號左右有設置一個紅綠燈號誌，當時
    該號誌是紅燈，當時停止線上有停了幾部機車，我就看到異
    議人騎機車穿梭過這些車輛，……無法確認異議人是從哪裡
    開始騎等語，可知舉發當時大同路3 段487 號該處之號誌燈
    為紅燈，與異議人所辯：伊出門時有確認左側號誌燈前停止
    線前有機車停等，才右轉前行之情節相符，且依上開臺北縣
    政府交通局函所示，系爭路口之紅綠燈號誌，於第2 、3 時
    相大同路均為紅燈，亦與異議人稱其出門時左側號誌燈前停
    止線前有機車停等之描述吻合，是異議人依道路交通安全規
    則第102 條第1 項第2 款之規定讓幹道、多線道之大同路3
    段先行，而於系爭路口之紅綠燈號誌轉為第2 或第3 時相才
    通行，應屬有據。因此尚難僅憑舉發員警嗣後攔查異議人之
    事實，遽認異議人有闖紅燈之情事。
  (二)綜上，本件舉發尚未達無合理懷疑而得確信其為真實之程度
    ，而原處分機關未遑詳查，遽依舉發機關之舉發，為本件裁
    處，尚有未洽。是異議人本件異議為有理由，自應由本院將
    原處分撤銷，並諭知異議人不罰。
據上論斷，應依道路交通管理處罰條例第87條第2 項，道路交通
案件處理辦法第20條前段，裁定如主文。
中    華    民    國    98    年    11    月    17    日
                        交通法庭法  官    毛松廷
以上正本證明與原本無異。
如不服本裁定，應於裁定送達後5 日內向本院提出抗告狀。
                                書記官    陳恩如
中    華    民    國    98    年    11    月    17    日


司法院資訊處製作；財團法人民間司法改革基金會備份。
